【裁判字號】    95,上易,248
【裁判日期】    950413
【裁判案由】    竊盜
【裁判全文】
臺灣高等法院刑事判決                 95年度上易字第248號
上  訴  人
即  被  告  甲○○
上列上訴人因竊盜案件，不服臺灣宜蘭地方法院94年度易字第25
6號，中華民國94年12月26日第一審判決（起訴案號：臺灣宜蘭
地方法院檢察署94年度偵字第1789號），提起上訴，本院判決如
下：
    主  文
原判決撤銷。
甲○○共同踰越安全設備竊盜，累犯，處有期徒刑捌月。
    事  實
一、甲○○前曾因違反毒品危害防制條例案件，經臺灣臺北地方
    法院判處有期徒刑五月，如易科罰金，以三百元折算一日確
    定，甫於民國92年3月18日易科罰金執行完畢。詎猶不知悔
    改，與綽號「志明」之成年男子（真實姓名年籍不詳）共同
    基於意圖為自己不法所有之犯意聯絡，於94年6月15日8、9
    時許，駕駛車牌號碼EU－8623號自小客車至宜蘭縣五結鄉○
    ○○路9號臺灣中興紙業股份有限公司（現正清算中，下稱
    中興紙廠）宿舍區外，二人下車後，先翻越設置於該宿舍區
    外鐵製網狀圍籬，再穿越鐵製欄杆等之安全設備，進入該宿
    舍區內（現已無人居住），共同徒手竊取中興紙廠員工搬離
    宿舍時所遺留，現由中興紙廠管理宿舍員工乙○○管領，如
    附表所示之財物，得手後，以現場之麻布袋包裹上開財物，
    於同日11時50分許，已翻越鐵製圍籬正欲駕車離去現場之際
    ，適為巡邏員警林宗智發現，甲○○、「志明」即駕駛EU－
    8623號自小客車逃逸，嗣於宜蘭縣五結鄉○○路附近為警方
    攔下，「志明」立即棄車逃逸，甲○○則為員警當場攔獲逮
    捕，並自其所使用車輛上之麻布袋內起出如附表所示之財物
    。
二、案經宜蘭縣警察局羅東分局報請臺灣宜蘭地方法院檢察署檢
    察官偵查聲請簡易判決處刑，經原審法院羅東簡易庭認不宜
    以簡易判決處刑，而改依通常訴訟程序審理。
    理  由
一、訊據被告甲○○固承稱於上開時地有與不詳成年男子「志明
    」共同進入上開中興紙廠宿舍區拿取如附表所示之物，惟矢
    口否認有加重竊盜犯行，辯稱和「志明」是從中興紙廠的側
    門進入宿舍區的，不是翻牆進去的；又中興紙廠已經沒營業
    了，以為宿舍區內的東西都是沒有人要的，才會去撿，並不
    是要偷東西云云。然查：
  (一)被告於原審中已坦認「伊於94年6月15日8、9時許，駕駛車
    牌號碼EU－8623號自小客車至宜蘭縣五結鄉○○○路9號中
    興紙廠宿舍區圍牆外，與年約25、26歲綽號『志明』之人一
    同徒手進入中興紙廠宿舍區（現已無人居住），取走如附表
    編號1至12所列之物品」之事實（見原審卷第40、42、75 頁
    ）。及其於警詢及檢察官偵訊時，亦供承如附表所示之物均
    係在中興紙廠宿舍內取得無誤（見警卷第2頁、偵查卷第16
    頁），核與證人林宗智於原審中所證述「贓物認領保管單上
    的物品是在被告所駕EU－8623號車輛後座之麻布袋內發現」
    之情節相一致（見原審卷第64、65頁），足見被告於警詢及
    檢察官偵訊時所為之自白確與事實相符。另檢察官雖認為扣
    案之衛浴吊飾1個，亦為被告自中興紙廠宿舍區中取走之物
    ，然被告自警詢時起即辯稱「衛浴吊飾係自己所有之物，並
    非自中興紙廠宿舍區內取得之物」，而被告既已承認有拿取
    大部分物品，應無獨就該價值不高之衛浴吊飾1個否認之必
    要，且檢察官亦未能提出足資證明「被告自中興紙廠宿舍區
    中取走衛浴吊飾1個」之積極證據或證明方法，認為被告此
    部分辯解尚可採信，不認為被告有竊取此部分物品之行為。
  (二)又被告雖否認有跨越中興紙廠宿舍區外鐵製網狀圍籬及鐵欄
    杆，辯稱是從另一邊側門進去的云云。然查：被告於警詢中
    已承稱：是直接跨過圍牆進入等語（見警卷第2頁）；且證
    人林宗智於原審中亦結證：「94年6月15日當天巡邏至中興
    紙廠前，發現有二名男子（即被告與「志明」）從中興紙廠
    跨越欄杆出來，手中各提一個塑膠麻布袋，並將麻布袋放置
    車內。」等語甚詳（見原審卷第63頁）；另證人乙○○亦結
    證：「我在中興紙廠負責宿舍管理，要進入宿舍區，除了大
    門之外，一定要穿越鐵欄杆才能夠進入的，上班時間大門是
    打開的，但是從辦公室可以看到大門情形，有人進來我們會
    發現，我們不會同意讓別人任意進來，下班時就直接關起大
    門上鎖，整個廠區都有鐵欄杆或是圍牆圍著。台興南路現在
    有二個門，一個是中興紙廠的，一個是民營興中紙業的，二
    個門進去後並沒有相通，二個廠區是隔開的。」等語綦詳（
    見原審卷第70、71 頁）。而上址中興紙廠宿舍區外圍確實
    均設置有鐵製網狀圍籬及鐵欄杆，以防止他人任意進出，有
    證人乙○○於原審中所提出之鐵製網狀圍籬及鐵欄杆之現場
    照片多張在卷可稽，觀諸現場照片所示，該鐵製欄杆部分縫
    隙較大處可逕行穿越，而圍籬雖有高度，但高度不高，一般
    成年人均可跨越，再參酌上開證人所述，被告與「志明」確
    係以踰越中興紙廠宿舍區鐵製網狀圍籬及穿越鐵欄杆方式，
    共同進入中興紙廠宿舍區行竊，且於得手後再共同翻越鐵製
    網狀圍籬及穿越鐵欄杆離去無誤，被告上開辯解，顯卸責脫
    罪之語，不足採信。
  (三)依前所述，附表所示之物品，均係被告與「志明」進入中興
    紙廠員工宿舍區內取走之物品。而如附表所示之物，均係具
    有財產價值之物，且證人乙○○於原審中亦證稱：「我在中
    興紙廠負責宿舍管理。附表所列物品是員工搬離宿舍時忘記
    帶走或遺留在宿舍內的，他們離開時把門窗鎖起來，鑰匙交
    給公司保管，那些東西沒有向他們查詢，不知道他們還要不
    要，因為在94年年初曾有一個退休人員打電話回來說要把宿
    舍裡面的東西搬走，後來他回來公司宿舍搬走一些物品。我
    領回附表所示之物品後，已簽文上繳公司。」等語明確（見
    原審卷第69、70頁），是附表所示之物並非屬於他人不要之
    棄置物品甚明，且該等具有財產價值之物品係中興紙廠宿舍
    區原住戶搬走時遺留於宿舍內，現正由看管宿舍之乙○○管
    領。從而，被告與「志明」未經乙○○之同意，擅自取走附
    表所示物品之所為，自該當於竊盜之行為，被告所辯「我以
    為附表所示之物是沒有人要的，所以才把它撿走，我並不是
    要偷東西。」云云，顯屬飾卸之詞，諉無足取。
  (四)此外，復有乙○○領回如附表所示之扣案物時，所出具之贓
    物認領保管單1件、中興紙廠之公司基本資料查詢單1件、警
    員林宗智所繪製之現場圖1件及現場相片16張在卷可稽。
  (五)綜上所述，本件事證已臻明確，被告與「志明」共同意圖為
    自己不法之所有，一同踰越中興紙廠鐵製圍籬之安全設備，
    進入宿舍區內，徒手竊取由乙○○所管領如附表所示財物之
    加重竊盜犯行，已堪認定，應依法論科。
二、按刑法第321條第1項第2款所謂「安全設備」，指門扇牆垣
    以外，依通常觀念足認防盜之一切設備而言；查本件被告係
    踰越中興紙廠宿舍區之鐵製網狀圍籬及鐵欄杆進入宿舍區內
    行竊，已如前述，而鐵絲網圍籬及鐵欄杆具有防盜之作用，
    且與牆垣係用土磚作成之性質不同，自應認為係門扇牆垣以
    外之「安全設備」。是核被告所為應係犯刑法第321條第1項
    第2款之踰越安全設備加重竊盜罪，公訴人認為被告所犯係
    刑法第320條第1項之普通竊盜罪尚有未洽，惟基本事實仍屬
    同一，本院自應予以審理，並變更起訴法條。另被告與「志
    明」之成年男子間，就上開犯行，有犯意聯絡及行為分擔，
    為共同正犯。又被告前因違反毒品危害防制條例案件，經臺
    灣臺北地方法院判處有期徒刑五月，如易科罰金，以三百元
    折算一日確定，甫於92年3月18日易科罰金執行完畢之事實
    ，有卷附之本院被告前案紀錄表可資參照，其於有期徒刑之
    執行完畢後，五年以內再犯有期徒刑以上之本罪，為累犯，
    應依法加重其刑。原審經審理結果，認被告罪證明確，予以
    論科，固非無見，惟原審就被告所踰越之鐵製網狀圍籬、鐵
    欄杆之安全設備，誤認為刑法第321條第1項第2款所指之牆
    垣，顯有違誤。被告上訴否認犯罪，雖無理由，惟原判決既
    有上開違誤，自應由本院撤銷改判。爰審酌被告之素行、智
    識程度，犯罪之動機、目的、手段、所得財物價值，犯後猶
    飾詞否認犯行之態度及被害人所受損害等一切情狀，量處如
    主文第2項所示之刑。
據上論斷，應依刑事訴訟法第369條第1項前段、第452條、第299
條第1項前段、第300條，刑法第28條、第321條第1項第2款、第
47條，判決如主文。
本案經檢察官賴俊雄到庭執行職務。
中    華    民    國    95    年    4     月    13    日
                  刑事第十七庭  審判長法  官  高明哲
                                      法  官  許仕楓
                                      法  官  孫惠琳
以上正本證明與原本無異。
不得上訴。
                                      書記官  魏汝萍
中    華    民    國    95    年    4     月    13    日
附錄：本案論罪科刑法條全文
刑法第321條第1項第2款
犯竊盜罪而有左列情形之一者，處六月以上、五年以下有期徒刑
：
二  毀越門扇、牆垣或其他安全設備而犯之者。
附表：
編號   財物名稱                   數量
  1    煤油爐                      1台
  2    桌上型電視機                1台
  3    桌上型迷你扇                1台
  4    舊型電話機                  5台
  5    大同電扇（舊型）            1台
  6    金牌                        1面（重1錢3分3厘）
  7    石頭印章                    3個
  8    玉佩                        2個
  9    服務獎章                    1個
  10   桌上型時鐘                  1個
  11   電壓表                      1個
  12   中興衛生紙                  10包
  13   現金（新臺幣舊硬幣及紙鈔）  共計424.9元


司法院資訊處製作；財團法人民間司法改革基金會備份。
